臺灣桃園地方法院刑事判決　　　　　　　 94年度易字第761號
聲　請　人　臺灣桃園地方法院檢察署檢察官
被　　　告　甲○○
　　　　　　　　　　　之七號三.
上被告因妨害兵役案件，經檢察官聲請以簡易判決處刑（九十四
年度偵字第五二五八號），本院認不宜以簡易判決處刑，改以通
常程序審理，茲判決如下：
    主  文
甲○○無罪。
    理  由
一、聲請意旨略以：被告甲○○係後備軍人，原設籍桃園縣八德
    市大信里松柏林八三四號，嗣於某不詳時間遷出上開處所，
    竟無故不依規定申報，致使桃園縣後備司令部所發指定應於
    民國九十三年十月二十日，前往宜蘭市○○路五十號「金六
    結營區」教育召集令無法送達，因認被告甲○○涉犯妨害兵
    役治罪條例第十條第一項第三款、第三項之罪嫌，應依同條
    例第六條第一項（聲請簡易判決處刑書誤載為第二項）之以
    意圖避免召集罪嫌論科刑云云。
二、按犯罪事實應依證據認定之，無證據不得推定其犯罪事實；
    且不能證明被告犯罪或其行為不罰者，應諭知無罪之判決，
    刑事訴訟法第一百五十四條第二項、第三百零一條第一項，
    分別定有明文。
三、本件聲請意旨認被告甲○○涉有以意圖避免召集罪論之犯嫌
    ，無非以教育召集令、受領回執及桃園縣政府警察局八德分
    局後備軍人行方不明、遷出未報年籍佐證表及證明單等為其
    佐證。訊據被告甲○○堅決否認有何妨害兵役之犯行，辯稱
    ：伊自始並未接獲上開教育召集令之通知，若伊接獲，必定
    會前往接受召集等語。經查：本件對被告發送之教育召集令
    （召集符號：精誠一三一○之五號，召集令編號：○六六九
    ）之送達時間，係九十三年十月十五日十五時及同月十六日
    十八時，並係向桃園縣八德市大信里二十五鄰松柏林八三四
    號送達，有桃園縣警察局八德分局後備軍人行方不明年籍佐
    證表在卷可稽；然於九十三年十月十五日、十六日送達當時
    ，被告之戶籍地址係於桃園縣復興鄉羅浮村三鄰羅浮十二號
    （被告戶籍係於九十年四月二十四日遷入八德市大信里二十
    五鄰松柏林八三四號地址，於九十年四月二十五日再遷入復
    興鄉羅浮村三鄰羅浮十二號之址。現戶籍地址為八德市大信
    里三十鄰松柏林二一之七號三樓，九十四年五月二十三日遷
    入），有本院查詢及函查之法務部戶役政聯結作業系統、遷
    徙紀錄資料查詢結果、個人基本資料查詢結果、桃園縣八德
    市戶政事務所函送被告之戶籍資料四紙、桃園縣復興鄉戶政
    事務所函送之遷移戶籍資料三紙等在卷可稽；又被告甲○○
    於上揭教育召集令送達之時間，均實際居住於桃園縣八德市
    大信里三十鄰松柏林二一之七號三樓，其於當時在本院審理
    之案件，均係以上揭居住地址為送達地址等情，除據被告甲
    ○○供明在卷外，並有被告甲○○臺灣高等法院被告全國前
    案紀錄表所載之地址在卷可資佐證。是上開教育召集令寄送
    地址顯非當時被告之戶籍所在地（復興鄉羅浮村三鄰羅浮十
    二號）或居住所在地，對被告之送達即非合法；而九十一年
    六月二十六日經總統明令公布修正之妨害兵役治罪條例第十
    條第一項增列「意圖避免召集處理」為構成要件，而同條第
    三項之罪又以犯第一項之罪為前提，自難排除上開要件之適
    用，雖修正後之條文仍保留「以意圖避免召集論」之擬制用
    語，似仍沿用修正前舊法之擬制規定，然依修正後之法條文
    意，既明確以「意圖避免召集處理」為要件，則該「以意圖
    避免召集論」之文字應認係贅文，會有如此之用語，或因立
    法之疏漏，但在條文文字未修正前，仍應依新修正之法條規
    定，認須以有避免召集處理之意圖為要件（最高法院九十二
    年度台非字第四０四號判決參照），故行為人若無避免召集
    處理之意圖，則不構成上開犯罪。本件並未對被告甲○○合
    法送達上開教育召集令，被告甲○○自無從得知前揭教育召
    集令，對被告之送達即屬不合法。本件教育召集令之送達既
    屬不合法，被告自無「無故不依規定申報住所，致使召集令
    無法送達」之意圖避免召集之嫌疑。聲請意旨認被告涉犯上
    開罪嫌，顯無理由，亦查無其他積極證據證明被告甲○○犯
    罪，綜上說明，應為被告無罪判決之諭知。
據上論斷，應依刑事訴訟法第四百五十二條、第三百零一條第一
項，判決如主文。
本案經檢察官蔡孟利到庭執行職務。
中　　  華  　　民　  　國　  94  　年　 7    月  27  日
                     刑事第一庭   審判長法  官  曾淑華
                                        法  官  陳雪玉
                                        法  官  楊晴翔
以上正本證明與原本無異。
如不服本判決應於送達後十日內向本院提出上訴狀。
                                        書記官  劉晨輝
中　　華　　民　　國　　94　　年　　7 　　月　　27　　日
